【裁判字號】    97,上訴,2992
【裁判日期】    970723
【裁判案由】    毒品危害防制條例
【裁判全文】
臺灣高等法院刑事判決                97年度上訴字第2992號
上  訴  人  甲○○
即  被  告
上列上訴人因違反毒品危害防制條例案件，不服臺灣士林地方法
院97年度訴字第487 號，中華民國97年5 月12日第一審判決（起
訴案號：臺灣士林地方法院檢察署97年度毒偵字第734 號），提
起上訴，本院判決如下：
    主  文
上訴駁回。
    事實及理由
一、按依刑事訴訟法第350 條、第361 條、第362 條、第367 條
    規定，不服地方法院之第一審判決而上訴者，須提出上訴書
    狀，並應敘述具體理由，為上訴必備之程式；其所提出之書
    狀未敘述上訴理由，或僅曾以言詞陳述上訴理由者，均應於
    上訴期間屆滿後20日內補提理由書於第一審法院。第一審法
    院經形式審查，認逾期未補提上訴理由者，應定期間先命補
    正；逾期未補正者，為上訴不合法律上之程式，應以裁定駁
    回。倘已提出上訴理由，但所提非屬具體理由者，則由第二
    審法院以上訴不合法律上之程式，判決駁回。而所謂具體理
    由，必係依據卷內既有訴訟資料或提出新事證，指摘或表明
    第一審判決有何採證認事、用法或量刑等足以影響判決本旨
    之不當或違法，而構成應予撤銷之具體事由，始克當之（例
    如：依憑證據法則具體指出所採證據何以不具證據能力，或
    依憑卷證資料，明確指出所為證據證明力之判斷如何違背經
    驗、論理法則）；倘僅泛言原判決認定事實錯誤、違背法令
    、量刑失之過重或輕縱，而未依上揭意旨指出具體事由，或
    形式上雖已指出具體事由，然該事由縱使屬實，亦不足以認
    為原判決有何不當或違法者（例如：對不具有調查必要性之
    證據，法院未依聲請調查亦未說明理由，或援用證據不當，
    但除去該證據仍應為同一事實之認定），皆難謂係具體理由
    ，俾與第二審上訴制度旨在請求第二審法院撤銷、變更第一
    審不當或違法之判決，以實現個案救濟之立法目的相契合，
    並節制濫行上訴（最高法院97年度台上字第892 號判決亦同
    此意旨）。
二、本件原審判決略以：被告甲○○前因施用毒品案件，經臺灣
    士林地方法院以94年度毒聲字第111 號裁定送觀察、勒戒後
    ，認有繼續施用毒品之傾向，再經該院以94年度毒聲字第18
    2 號裁定送強制戒治，於民國（下同）95年1 月17日因無繼
    續戒治之必要而認強制戒治期滿出監，並由臺灣士林地方法
    院檢察署檢察官以95年度戒毒偵字第9 號為不起訴處分確定
    。又因施用毒品案件，經臺灣士林地方法院以95年度訴字第
    1074號判決判處有期徒刑9 月確定。再因持有毒品案件，經
    該院以96年度簡字第184 號判決判處有期徒刑3 月確定。上
    開2 罪嗣經同法院以96年度聲減字第1717號裁定分別減為有
    期徒刑4 月又15日、1 月又15日，應執行有期徒刑5 月又15
    日確定，甫於96年10月17日易科罰金執行完畢。詎甲○○猶
    不知悛悔，復基於施用第一級毒品海洛因之犯意，於97年2
    月1 日下午5 時許，在臺北縣淡水鎮○○街120 巷45弄16號
    4 樓住處內，以針筒注射之方式，施用第一級毒品海洛因1
    次。嗣於97年2 月3 日下午5 時40分許，甲○○因另案在臺
    北縣淡水鎮○○路182 巷61號7 樓為警緝獲，經警採集其尿
    液送驗，結果呈鴉片類陽性反應，因而查悉上情。
三、被告不服原審判決，於97年5 月28日提起上訴，其於97年6
    月17日補呈之上訴理由狀所敘述之上訴理由略以：本件原審
    量刑過重，因被告之行為，係屬戕害個人之身體健康，並未
    違害他人及社會，是被告前開犯行，情節輕微，且於犯後已
    坦承不諱，顯有心悔改，應依刑法第57條所規定科刑時應以
    行為人之責任為基礎，審酌一切情狀，並依刑法第59條之規
    定，認被告犯罪之情狀顯可憫恕，科以最低度刑仍嫌過重，
    酌量減輕刑責，懇請鈞院給予被告自新之機會等語。
四、經查，原判決已於理由內說明：上揭犯罪事實，業據被告甲
    ○○於原審審理時坦承不諱，又被告於97年2 月3 日為警查
    獲後所採集之尿液，經送臺灣檢驗科技股份有限公司以氣相
    層析質譜儀分析法檢驗結果，呈鴉片類之陽性反應，有該公
    司97年2 月22日報告編號CH/2008/ 20054號濫用藥物檢驗報
    告1 紙（見偵查卷第9 頁）附卷可稽。綜上，堪認被告之自
    白與事實相符。又被告甲○○前因施用毒品案件，經原審法
    院以94年度毒聲字第111 號裁定送觀察、勒戒後，認有繼續
    施用毒品之傾向，再經原審法院以94年度毒聲字第182 號裁
    定送強制戒治，於95年1 月17日因無繼續戒治之必要而認強
    制戒治期滿出監，並由臺灣士林地方法院檢察署檢察官以95
    年度戒毒偵字第9 號為不起訴處分確定等情，有本院被告前
    案紀錄表1 份在卷足參，被告顯係於強制戒治執行完畢釋放
    後5 年內，再犯本件施用第一級毒品之罪。核被告甲○○所
    為，係犯毒品危害防制條例第10條第1 項之施用第一級毒品
    罪。被告施用第一級毒品海洛因前後，持有第一級毒品海洛
    因之低度行為，為施用之高度行為所吸收，不另論罪。又被
    告有前揭所載論罪科刑及刑之執行情形，有本院被告前案紀
    錄表1 份附卷可稽，其於有期徒刑執行完畢後5 年內，故意
    再犯本案有期徒刑以上之罪，應依刑法第47條第1 項之規定
    ，論以累犯，並加重其刑。爰審酌被告曾因施用毒品犯行而
    送觀察勒戒、強制戒治及經法院判處罪刑，仍不知悛悔，復
    再施用第一級毒品，惟念其施用毒品乃戕害自己身心健康，
    尚未危及他人，及犯罪後坦承犯行，態度尚稱良好等一切情
    狀，量處被告有期徒刑10月。原審判決既已詳細記載認定被
    告犯罪之證據及理由，並已審酌關於刑法第57條科刑（包括
    被告施用毒品乃戕害自己身心健康，尚未危及他人，及犯犯
    罪後坦承犯行，態度良好等），在適法範圍內行使裁量權，
    核無量刑違法或不當之情形。被告上訴意旨，僅空言泛稱其
    已坦承犯行，並配合司法調查，犯罪後態度良好，且其所犯
    僅屬戕害個人之身體健康，並未違害他人及社會，是被告前
    開犯行，情節輕微，請求依刑法第57條、第59條之規定從輕
    量刑云云，尚不足以影響原審判決量刑刑度之本旨，且就原
    審判決認定事實、適用法律及量刑等事項，有何不當或違法
    之處，並未具體指摘（其上訴意旨所指犯罪後態度良好，其
    施用毒品乃戕害自己身心健康，尚未危及他人部分，原判決
    於量刑時既已斟酌，自應說明原判決關於此部分論述有何違
    法或不當之處，或有何具體事實得援引刑法第59條酌減其刑
    之事由，非得僅因有此情形即認原審量刑失當），自非屬上
    訴第二審之具體理由，其上訴自不合法律上之程式，爰不經
    言詞辯論予以駁回。
五、據上論斷，應依刑事訴訟法第367 條前段、第372 條，判決
    如主文。
中    華    民    國    97    年    7     月    23    日
                  刑事第三庭審判長法  官  蔡秀雄
                                  法  官  許文章
                                  法  官  謝靜恒
以上正本證明與原本無異。
如不服本判決，應於收受送達後十日內向本院提出上訴書狀，其
未敘述上訴之理由者並得於提起上訴後十日內向本院補提理由書
（均須按他造當事人之人數附繕本）。
                                  書記官  陳珮茹
中    華    民    國    97    年    7     月    23    日
附錄：本案論罪科刑法條全文
毒品危害防制條例第10條第1 項：
施用第一級毒品者，處6 月以上5 年以下有期徒刑。


司法院資訊處製作；財團法人民間司法改革基金會備份。
